【裁判字號】    98,交抗,3070
【裁判日期】    990119
【裁判案由】    違反道路交通管理處罰條例
【裁判全文】
臺灣高等法院交通事件裁定            98年度交抗字第3070號
    抗  告  人
    即受處分人  甲○○
上列抗告人因違反道路交通管理處罰條例案件，不服臺灣臺北地
方法院，中華民國98年11月30日所為裁定（98年度交聲字第4101
號），提起抗告，本院裁定如下：
    主  文
抗告駁回。
    理  由
一、原處分意旨略以：本件受處分人即異議人甲○○於民國98年
    3月26日晚間11時 9分許，騎乘其所有車牌號碼LG6-611號重
    型機車沿臺北縣新店市○○路行經安康路路口時，適安豐路
    方向之號誌燈為紅燈，竟仍強行通過行駛通過該交岔路口，
    違反道路交通管理處罰條例第53條之規定，經臺北縣政府警
    察局新店分局雙城派出所警員李建翰當場掣單舉發，受處分
    人當場拒絕簽名，但已收受舉發違規通知單；嗣受處分人未
    於通知單上所載應到案日期98年 4月10日前到案聽候裁決，
    亦未提出申訴，原處分機關乃依前揭規定，於98年11月 4日
    逕行裁處受處分人罰鍰4千5百元，並依同條例第63條第 1項
    第3款規定，記違規點數3點等情，有臺北縣政府警察局舉發
    違反道路交通管理事件通知單、交通部公路總局臺北區監理
    所板橋監理站違反道路交通管理事件裁決書、送達證書各 1
    份在卷可按。
二、原裁定意旨略以：
  (一)據當時在臺北縣新店市○○路與安豐路交岔路口擔服巡邏勤
    務之臺北縣政府警察局新店分局雙城派出所警員李建翰到庭
    證稱：「當時駕駛人從安豐路口紅燈直直闖出來，經我攔停
    我就開單，但駕駛人拒簽」、「應該有出示駕照、行照」、
    「他當時有收紅單，我只是依慣例寫拒簽，駕駛人只是不簽
    名而已」、「當時已經很晚了沒什麼車，行經車輛不多，所
    以我很確定」等情明確，且經受處分人當庭確認臺北縣政府
    警察局舉發違反道路交通管理事件通知單上記載受處分人姓
    名、車牌號碼、性別、出生年月日、身分證統一編號均無誤
    ，則警員李建翰所稱當時取締之經過，應堪採信。
  (二)訊據受處分人亦不否認臺北縣新店市○○路係伊往返必經之
    路段，且伊車牌號碼LG6-611 號重型機車從未借予他人騎乘
    ，駕照、行照亦無遭人冒用之情事。至於舉發違反道路交通
    管理事件通知單上記載之地址「臺北縣新店市○○街13巷 3
    弄2 號」，雖非受處分人駕照、行照上之地址，但受處分人
    坦承曾居住此地址，經原審查詢受處分人於97年8 月18日之
    前之戶籍地設在臺北縣新店市○○街13巷3弄2號，有遷徙紀
    錄資料查詢結果附卷可考，是罰單上所載地址尚非與受處分
    人毫無關聯，亦不能排除受處分人故意陳報舊地址試圖卸責
    ，自不能因此遽認受處分人之違規行為無法證明。況且，受
    處分人無法合理說明其機車或證件有何遭他人冒用之可能，
    則受處分人空言辯稱：不記得有違規云云，應屬避重就輕之
    詞。
  (三)從而，原處分機關認定受處分人於前開時、地有闖紅燈之行
    為，應堪認定，而依據首開道路交通管理處罰條例及違反道
    路交通管理事件統一裁罰基準表之規定，逕行裁處罰鍰4 千
    5百元，並記違規點數3點，核無不當。本件異議為無理由，
    應予駁回。
三、抗告意旨略以：
  (一)警員李建翰於原審時證稱：「對抗告人無印象」，顯然該名
    警員不能確認當時駕駛人確為抗告人；又其另證稱：「當時
    駕駛人從安豐路口紅燈直闖出來」，然依警員所指稱之位置
    ，該「安豐路」係社區「台北小城」唯一聯外道路，有警衛
    管制並非一般人所能進入，而抗告人每日往返必經路段為「
    安康路」路線，不可能行經「安豐路」及其路口紅綠燈，警
    員指稱當時駕駛人於晚間11時於安豐路口闖紅燈之行為，顯
    非抗告人所為。
  (二)該警員所開立之罰單乃依照違規人提供之行照、駕照資料填
    寫，非依據違規人口述填寫，而該警員於原審中證稱：「當
    時駕駛人有出示駕照、行照」，如當時警員攔停之人確為抗
    告人，何以罰單上地址與抗告人所持有之行照、駕照、身份
    證之地址不同？顯然所開立之罰單資料並非抗告人所提供。
  (三)雖罰單上之錯誤地址為抗告人97年8 月18日之前之戶籍地，
    然罰單開立時間為98年3 月26日，則開立罰單當時抗告人之
    地址已非罰單上所填寫之地址，又警員係依據證件資料填寫
    罰單，故抗告人口述陳報舊地址試圖卸責一事，實屬不可能
    。
四、經查：
  (一)就當時之駕駛人是否確為抗告人甲○○乙節，當時擔任巡邏
    勤務之警員李建翰於原審中雖表示沒有印象，然其於原審亦
    明確證稱：「當時駕駛人從安豐路口紅燈直闖出來，經我攔
    停我就開單，但駕駛人拒簽，當時駕駛人應該有出示駕照、
    行照，罰單上地址我印象中是看駕照寫下來的，我都是在安
    康路與安豐路口執行路檢，當時有機車闖紅燈經我攔停，駕
    駛人出示甲○○的行照、駕照，我確定他是走安豐路不是安
    康路，當時已經很晚了沒什麼車，行經車輛不多，所以我很
    確定」等語，已明確證述當時駕駛人確有違規在安豐路口闖
    紅燈之行為，且駕駛人確實出示甲○○之行照與駕照，是警
    員李建翰證述當時取締違規之經過，應可採信。再者，臺北
    縣政府警察局舉發違反道路交通管理事件通知單上所載受處
    分人姓名、車牌號碼、性別、出生年月日、身分證統一編號
    均為抗告人甲○○無誤，且抗告人亦表示車牌號碼 LG6-611
    號重型機車從未借予他人騎乘，駕照、行照亦無遭人冒用之
    情事，是應可認抗告人確有於行經安豐路口闖紅燈之行為。
  (二)抗告人另辯稱：舉發違反道路交通管理事件通知單上記載之
    地址「臺北縣新店市○○街13巷3弄 2號」，為抗告人97年8
    月18日之前之戶籍地，與抗告人所持有之行照、駕照、身份
    證之地址不同，98年 3月26日罰單開立當時抗告人之地址已
    非罰單上所填寫之地址云云；然就抗告人甲○○所持有之汽
    車、機車駕駛執照及行車執照，是否曾以「台北縣新店市○
    ○街13巷3弄2號」為登記地址乙節？經本院函詢交通部公路
    總局臺北區監理所板橋監理站，經其函覆為：「二甲○○於
    83年12月 5日至本站考領機車駕駛執照，登記地址為臺北縣
    新店市○○路○段355巷14號5樓，於96年10月2日變更地址為
    臺北縣新店市○○街13巷3弄2號。另甲○○自87 年4月23日
    考領汽車駕駛執照，登記地址為臺北縣新店市○○路3段355
    巷14號5樓，迄今尚無變更登記記錄。三另查甲○○名下LG6
    -611重型機車行照於92年12月15日地址變更為臺北縣新店市
    ○○街13巷3弄2號，又於98年 1月10日變更至臺北縣新店市
    ○○路○段355巷14號5樓。」，有該監理站99年1月11日北監
    板二字第0990000070號函及檢附之汽、機車駕駛人資料各 1
    份、機車車籍查詢、變更歷史查詢資料 3紙附卷可稽。是以
    ，雖抗告人甲○○之汽車駕照及其名下 LG6-611重型機車行
    照於98年 3月26日違規當時所登記之地址均為「臺北縣新店
    市○○路○段355巷14號5樓」，然其機車駕照於96年10月2日
    既已變更地址為「臺北縣新店市○○街13巷3弄2號」，是其
    機車駕照於違規當時所登記之地址確實為「臺北縣新店市○
    ○街13巷3弄2號」，即為舉發違反道路交通管理事件通知單
    上所記載之地址，則警員李建翰當時應係依據抗告人甲○○
    所出示之機車駕照上所載地址，填寫舉發違反道路交通管理
    事件通知單，從而，抗告人確實有於前開時、地有闖紅燈之
    行為，已堪認定，其所辯罰單上地址與抗告人所持有之行照
    、駕照、身份證之地址不同云云，實無足採。
  (三)綜上所述，原審裁定認原處分機關以受處分人上開交通違規
    行為明確，而依據道路交通管理處罰條例及違反道路交通管
    理事件統一裁罰基準表之規定，逕行裁處罰鍰4千5百元，並
    記違規點數 3點，並無違誤，而駁回受處分人之異議，經核
    並無不當。抗告人猶持前詞指摘原裁定為不當，為無理由，
    應予駁回。
五、據上論結，應依道路交通案件處理辦法第26條，刑事訴訟法
    第412 條，裁定如主文。
中    華    民    國    99    年     1    月    19    日
                  刑事第十四庭審判長法  官  陳志洋
                                    法  官  謝靜慧
                                    法  官  梁耀鑌
以上正本證明與原本無異。
不得再抗告。
                                    書記官  莊淑茹
中    華    民    國    99    年     1    月    19    日


司法院資訊處製作；財團法人民間司法改革基金會備份。
